【裁判字號】    99,聲,3127
【裁判日期】    991217
【裁判案由】    聲請具保停止羈押
【裁判全文】
臺灣臺北地方法院刑事裁定              99年度聲字第3127號
聲  請  人
即  被  告  林水營
選任辯護人  王東山律師
            林孝甄律師
            李美寬律師
上列聲請人即被告因違反毒品危害防制條例案件（九十九年度訴
字第一三八號），聲請具保停止羈押，本院裁定如下：
    主  文
聲請駁回。
    理  由
一、聲請意旨詳如附件之刑事聲請具保停止羈押狀所載。
二、按被告及得為其輔佐人之人或辯護人，得隨時具保，向法院
    聲請停止羈押，刑事訴訟法第一百十條第一項定有明文。復
    按羈押之被告，所犯最重本刑為三年以下有期徒刑、拘役或
    專科罰金之罪者，或係懷胎五月以上或生產後二月未滿者，
    或現罹疾病，非保外治療顯難痊癒者，如經具保聲請停止羈
    押，不得駁回，刑事訴訟法第一百十四條定有明文。
三、經查，本件被告因涉嫌違反毒品危害防制條例案件，經本院
    訊問後，認為被告涉犯毒品危害防制條例第四條第二項之犯
    罪嫌疑重大，且有刑事訴訟法第一百零一條第一項第一款、
    第二款、第三款情形，非予羈押，顯難進行審判、執行，而
    於民國九十九年一月十八日裁定羈押，嗣羈押期間即將屆滿
    ，分別經本院裁定自九十九年四月十八日、同年六月十八日
    、同年八月十八日、同年十月十八日、同年十二月十八日起
    各延長羈押二月。查被告林水營所涉違反毒品危害防制條例
    第四條第二項販賣、轉讓第二級毒品甲基安非他命等犯行，
    既有證人李訓翔、劉文聰、葉海全之證述及扣案甲基安非他
    命及內政部警政署刑事警察局鑑定書可佐，所涉上開犯行非
    但罪嫌重大，復係犯法定刑為無期徒刑或七年以上有期徒刑
    ，屬最輕本刑為五年以上有期徒刑之罪，非予羈押，顯難擔
    保日後審判之進行及刑罰之執行，此羈押之事由無從因被告
    之具保而得消滅。至被告雖以前詞云云置辯，惟查：
  (一)按被告經法官訊問後，認為犯罪嫌疑重大，而有：一、逃亡
    或有事實足認為有逃亡之虞者。二、有事實足認為有湮滅、
    偽造、變造證據或勾串共犯或證人之虞者。三、所犯為死刑
    、無期徒刑或最輕本刑為五年以上有期徒刑之罪者情形之一
    者，非予羈押，顯難進行追訴、審判或執行者，得羈押之，
    此由觀之刑事訴訟法第一百零一條第一項規定自明。再刑事
    訴訟法第一百零一條第一項第三款規定，於被告犯該款規定
    之罪，犯罪嫌疑重大，且有相當理由認為有逃亡、湮滅、偽
    造、變造證據或勾串共犯或證人之虞，非予羈押，顯難進行
    追訴、審判或執行者，得羈押之。於此範圍內，該條款規定
    符合憲法第二十三條之比例原則，與憲法第八條保障人民身
    體自由及第十六條保障人民訴訟權之意旨，尚無牴觸。復刑
    事訴訟法第一百零一條第一項第三款規定之羈押，係因被告
    所犯為死刑、無期徒刑或最輕本刑為五年以上有期徒刑之罪
    者，其可預期判決之刑度既重，該被告為規避刑罰之執行而
    妨礙追訴、審判程式進行之可能性增加，國家刑罰權有難以
    實現之危險，該規定旨在確保訴訟程式順利進行，使國家刑
    罰權得以實現，以維持重大之社會秩序及增進重大之公共利
    益，其目的洵屬正當。又基於憲法保障人民身體自由之意旨
    ，被告犯上開條款之罪嫌疑重大者，仍應有相當理由認為其
    有逃亡、湮滅、偽造、變造證據或勾串共犯或證人等之虞，
    法院斟酌命該被告具保、責付或限制住居等侵害較小之手段
    ，均不足以確保追訴、審判或執行程式之順利進行，始符合
    該條款規定，非予羈押，顯難進行追訴、審判或執行之要件
    ，此際羈押乃為維持刑事司法權有效行使之最後必要手段，
    於此範圍內，尚未逾越憲法第二十三條規定之比例原則，符
    合本院釋字第三百九十二號、第六百五十三號、第六百五十
    四號解釋意旨，與憲法第八條保障人民身體自由及第十六條
    保障人民訴訟權之意旨，尚無違背，司法院大法官會議釋字
    第六六五號著有解釋可資參照。
  (二)次按羈押被告乃刑事訴訟上不得已之措施，法院於認定羈押
    被告之原因是否存在時，僅就被告是否犯罪嫌疑重大，有無
    刑事訴訟法所定羈押情形及有無保全被告或證據使刑事訴訟
    程序順利進行之必要為審酌，至被告之家庭、事業、經濟狀
    況等其他情形，則非在斟酌之列。茲被告既係被追訴違反毒
    品危害防制條例第四條第二項等規定，並有上述證人及相關
    卷存事證可為憑佐，足認其犯罪嫌疑重大，且被告涉犯重罪
    ，是有相當理由認為其有逃亡之虞而具有刑事訴訟法第一百
    零一條第一項第三款之情形，故經斟酌命該被告具保、責付
    或限制住居等侵害較小之手段，均不足以確保追訴、審判或
    執行程式之順利進行，本院依法認定被告確具法定羈押原因
    ，並無不合。則本院既已綜合全案事證，並參酌本件審理程
    序之進行程度等一切情狀，而認被告若非繼續予以羈押，將
    無從保全未來之審判程序進行，而有繼續羈押之必要，要非
    單以被告涉犯重罪為由予以羈押，已就其羈押之必要性予以
    考量，自無悖於公民及政治權利國際公約、無罪推定原則及
    司法院大法官會議釋字第六百六十五號解釋意旨，被告辯稱
    本件無羈押之必要性云云，洵屬無據，不足以採。
  (三)被告雖辯稱罹患心臟病，曾緊急送至亞東醫院戒護就醫，胞
    兄亦因「急性心肌梗塞」猝死等語，然「被告林水營有心臟
    疾病，有送過到亞東醫院就醫過，目前固定服藥中並無立即
    性之危險，病情是穩定的」等情，有本院公務電話記錄一紙
    附本院卷可參，核無刑事訴訟法第一百十四條第一項第三款
    規定之「現罹疾病，非保外治療顯難痊癒者」情事，此外，
    聲請人之聲請意旨與刑事訴訟法第一百十四條所定前開各款
    事由不相符合。綜上所述，聲請人聲請具保停止羈押，自難
    准許，應予駁回。
四、爰依刑事訴訟法第二百二十條，裁定如主文。
中    華    民    國    99    年    12    月    17    日
                  刑事第五庭  審判長法  官  黃程暉
                                    法  官  吳勇毅
                                    法  官  張詩芸
以上正本證明與原本無異。
如不服本裁定，應於送達後5日內，向本院提出抗告狀。
                                    書記官  宋德華
中    華    民    國    99    年    12    月    17    日

司法院資訊處製作；財團法人民間司法改革基金會備份。
